【裁判字號】    88,交自,28
【裁判日期】    890320
【裁判案由】    殺人
【裁判全文】
臺灣臺北地方法院刑事判決                          八十八年度交自字第廿八號
    自  訴  人  未○○
    代  理  人  楊冀華律師
    被      告  卯○○
    選任辯護人  張質平
右列被告因殺人案件，經自訴人提起自訴及臺灣臺北地方法院檢察署移送併辦( 八十
八年度偵字第八六九七號、第一二七五六號 )，本院判決如左：
        主      文
卯○○無罪，令入相當處所施以監護參年。
        理      由
一、按刑法第十九條第一項規定：心神喪失人之行為，不罰。其因心神喪失而不罰者
    ，得令入相當處所施以三年以下監護之保安處分，刑法第八十七條第一項、第三
    項亦有明文規定。
二、本件自訴及移送併辦( 八十八年度偵字第一二七五六號 )意旨略以：被告卯○○
    係「辰○○○股份有限公司」( 下稱：辰○○○ )雇用之營業大客車駕駛，負責
    駕駛該公司所經營臺北市○○○○○ 路線公車載客營運，為從事駕駛業務之人。其
    於八十八年四月八日上午八時卅分許，駕駛辰○○○一輛臺北市○○○○○ 路線(
    車牌：FE-156 )營業大客車，沿臺北市○○○路由北往南方向行駛，途經新生南
    路、信義路交岔路口，未依照原定載客路線左轉信義路，反而逕自沿新生南路繼
    續往南方向直駛。於新生南路、和平東路有號誌交岔路口前，明知同向在前有一
    輛由駱恩華( 業經檢察官不起訴處分 )所駕駛「中興大業巴士股份有限公司」(
    下稱：中興巴士 )負責經營之臺北市○○○○○ 路線公車( 車牌：AF-548 )因路口
    紅燈號誌而停駛，其不但疏未注意採取煞車停駛之安全措施，卻反重踩油門自後
    強力追撞該輛停駛狀態中之311 路線營業大客車，以致該輛營業大客車失控前衝
    穿越和平東路北側車道至南側慢車道，撞及一輛由高瑞雯所駕駛沿和平東路南側
    慢車道由西往東方向行駛而在路口等候號誌變換之車牌QVX-030 號輕機車倒地後
    ，右前輪輾壓高瑞雯腹部，造成高瑞雯顱內出血併氣血胸當場死亡，因認被告卯
    ○○涉有刑法第二百七十一條第一項殺人罪嫌云云，無非係以被告卯○○所駕駛
    該輛辰○○○226 路線臺北市聯營公車( 車牌：FE-156 )之煞車系統正常，且臺
    北市政府警察局交通警察大隊「交通事故肇因初步分析研判表」亦載明被告卯○
    ○自承其係以時速六○公里至七○公里間之行車速度超速行駛，而該輛營業大客
    車行車紀錄器記載碰撞時車速五十三公里，被告卯○○於肇事前未依規定行駛公
    車專用道等情綦詳為論據。惟訊據被告卯○○自警訊時起，即就其為何駕駛該輛
    辰○○○226 路線臺北市聯營公車未依規定營運路線在信義路左轉？為何在新生
    南路、和平東路交岔路口追撞中興巴士311 路線臺北市聯營公車肇事及在新生南
    路、信義路交岔路口至新生南路、和平東路交岔路口間，另有兩個紅綠燈管制交
    岔路口，其為何未煞車減速等問題，均辯稱「不知道」且辯稱「我有踩煞車，但
    車子還是一直往前衝，沒有辦法停下來」等語。
三、經查：本件因案外人駱恩華所駕駛中興巴士311 路線公車( 車牌：AF-548 )遭被
    告卯○○所駕駛該輛辰○○○226 路線公車( 車牌：FE-156 )自後撞擊失控前衝
    ，撞擊被害人高瑞雯所駕駛車牌QVX-030 號輕機車倒地後，右前輪輾壓腹部，以
    致顱內出血併氣血胸死亡壹節，有道路交通事故調查報告表、交通事故談話紀錄
    表、現場相片等件在卷可稽，核與證人駱恩華於偵查中證述情節相符，並有臺灣
    臺北地方法院檢察署相驗屍體証明書、驗斷書及勘驗筆錄等件在卷( 臺北地檢署
    八十八年度相字第二二九號卷 )可資佐證。惟查被告卯○○肇事後情緒激動不穩
    ，尚且動手毆打責備其駕車不當之乘客子○○，檢察官即委託臺北市立療養院於
    八十八年四月廿八日鑑定被告卯○○於肇事當時之精神狀態結果，認被告卯○○
    曾於八十五年間因吸用安非他命呈現數週聽幻覺及被害妄想，未經治療即行緩解
    ，其後仍可維持駕駛工作，其病程與一般「安非他命中毒狀態」或「安非他命精
    神病」之臨床病程相符。被告卯○○肇事後，其尿液及血液檢體雖未呈現藥物反
    應，惟依其於八十八年四月八日上午八時卅分許事故發生前，連續無故開關車門
    、未遵循行車例行路線、超速、劇烈變換車道、見有撞及中興巴士311 路線( 車
    牌：AF-548 )臺北市聯營公車可能時，未煞車減速等違反其職務要求與一般安全
    駕駛方式之行為及其於肇事後毆打乘客之行為，顯見係屬「精神分裂病」急性發
    作狀態下之紊亂行為，因此臺北市立療養院認定被告卯○○於肇事當時之精神狀
    態已達心神喪失之程度，有該療養院八十八年九月十四日北市療成字第八八六○
    七○四九○○號函附之「精神鑑定報告書」壹件在卷可稽。由於本件肇事情節嚴
    重，為慎重計，本院再函請國立臺灣大學醫學院附設醫院( 下稱：臺大醫院 )於
    同年十一月廿三日就被告卯○○於本件肇事當時之精神狀態重為鑑定結果，亦認
    被告卯○○於肇事前已有幻覺、妄想等精神症狀，肇事當時已有明顯現實感喪失
    與身體被外力影響之被動現象，乃判斷其於肇事當時應為精神分裂症急性發作所
    造成之紊亂狀態，對外界事務之知覺、理會與判斷能力已經明顯減損，已至心神
    喪失之程度，亦有臺大醫院八十九年一月廿六日(八九)校附醫精字第○二一二三
    號函附「精神鑑定報告書」壹件在卷可按。是被告卯○○於肇事當時因精神分裂
    症急性發作，以致其心神喪失而肇事無疑。參諸首揭法律規定，被告卯○○於事
    故發生當時之精神狀態既達心神喪失程度，無論其駕車肇事致人死亡或受傷之行
    為係出於故意或過失，依法均係不罰。惟鑑於被告卯○○之心神喪失造成社會危
    害程度之嚴重，令入相當處所施以監護三年之保安處分，以資矯正。
四、移送併辦( 八十八年度偵字第八六九七號 )意旨另略以：被告卯○○於前揭時地
    駕駛辰○○○226 路線臺北市聯營公車( 車牌：FE-156 )追撞駱恩華( 左下腹挫
    傷 )所駕駛中興巴士311 路線臺北市聯營公車( 車牌：AF-548 )後，與該輛失控
    之中興巴士營業大客車，再分別連續先後撞及車牌BN-2291 號自用小貨車( 駕駛
    ：宇○○ )、車牌SQ-5385 號自用小客車( 駕駛：宙○○ )、車牌BT-956號計程
    車( 駕駛：癸○○ )、車牌D3-658號計程車( 駕駛：丑○○，頸部遭玻璃割傷 )
    、車牌DH-4721 號自用小客車( 駕駛：己○○ )、車牌RV-9052 號自用小客車(
    駕駛：戊○○ )、車牌MCS-015 號重機車( 駕駛：申○○，骨盆破裂、胸腔及雙
    手腳擦傷。乘客寅○○雙手腳擦撞傷 )、車牌AB-590號營業大客車(駕駛：地○
    ○，臺北市政府聯營15路線公車 )、車牌L5-270號計程車( 駕駛：庚○○，左耳
    流血、左胸肋骨疼痛。乘客午○○○左手骨折、肋骨骨折及頭部外傷 )、車牌NR
    -7545 號自用小客車( 駕駛：亥○○ )、車牌T6-005號計程車( 駕駛：天○○ )
    、車牌GHW-015 號重機車( 駕駛：余文清 )、車牌DH-4721 號( 駕駛：己○○ )
    、車牌MT-4837 號自用小客車( 駕駛：丙○○，頭部血腫 )及騎乘腳踏車之辛○
    ○○( 枕部皮下血腫、左手骨折併掌骨五指開放性骨折 )，以致搭乘226 路線公
    車( 車牌：FE-156 )乘客多人受傷〔甲○○( 左額撞傷血腫、頭部裂傷 )、玄○
    ○( 鼻子裂傷、膝蓋擦傷 )、壬○○( 左小腿裂傷、右腳撞傷、右姆指及左肩疼
    痛 )、巳○○( 右臉頰裂傷、左膝擦傷 )、丁○○( 額頭裂傷、臉頰擦傷 )、乙
    ○○( 下額裂傷 )、酉○○( 左手撓骨骨折併多處挫傷及左踝裂傷 )〕及搭乘中
    興巴士311 路線( 車牌：AF-548 )公車乘客戌○○受有背部疼痛及左腳瘀青之傷
    害。被告卯○○肇事後，不滿所駕駛該輛226 路線公車乘客子○○指責其駕駛車
    速過快等不當行為，竟又出手毆打子○○，以致子○○受有鼻樑腫出血之傷害。
    因認被告卯○○另涉有業務過失傷害等罪嫌云云。經查均與本件並無裁判上一罪
    關係且均未據起訴，本院自均無從併辦，併此敘明。
據上論斷，應依刑事訴訟法第三百四十三條，第三百零一條第一項、第二項，刑法第
十九條第一項，第八十七條第一項、第三項，判決如主文。
中      華      民      國    八  十  九    年     三     月    二十    日
                          臺灣臺北地方法院交通法庭
                                  法  官  鍾      華
右正本證明與原本無異
如不服本判決應於判決送達後十日內向本院提出上訴狀
                                  書記官  黃  繡  琴
中      華      民      國    八  十  九    年     三     月    二十二  日


司法院資訊處製作；財團法人民間司法改革基金會備份。
